【裁判字號】    98,簡上,477
【裁判日期】    990310
【裁判案由】    給付貨款
【裁判全文】
臺灣臺北地方法院民事判決             98年度簡上字第477號
上  訴  人  國城彩色印刷有限公司
法定代理人  甲○○
訴訟代理人  顧立雄律師
            孫斌律師
被上訴人    冠郝企業股份有限公司
法定代理人  丙○○
訴訟代理人  吳孟玲律師
            林李達律師
複代理人    乙○○
上列當事人間請求給付貨款事件，上訴人對於中華民國98年6 月
9日 本院臺北簡易庭97年度北簡字第22156 號第一審判決提起上
訴，本院於99年2 月24日言詞辯論終結，判決如下：
    主      文
上訴駁回。
第二審訴訟費用由上訴人負擔。
    事實及理由
一、被上訴人主張：伊為生產黏貼紙之專業廠商，上訴人於民國
    95年9 月5 日起至同年9 月25日止、及同年10月16日起至同
    年10月27日止，陸續向伊訂購商標紙，伊已如期交付貨物，
    且開立同統一發票向被上訴人請款，扣除已退貨之新台幣（
    下同）33,130元後，上訴人迄今仍積欠伊21萬4,410 元之貨
    款未為給付。為此，爰提起本訴，請求上訴人如數給付上開
    價金等語。
二、上訴人則以：被上訴人於95年9 月6 日出貨之「TKT25J#6」
    黃底貼紙，經伊印刷加工製成尺寸標籤黏貼後交予成衣廠客
    戶，惟遭客戶反映於貼紙撕下處有布料變色或褪色之現象，
    足見被上訴人給付之系爭產品有重大瑕疵，顯不符合債之本
    旨，伊自得行使同時履行抗辯權，拒絕給付此部份之貨款2
    萬7,695 元。又被上訴人固於95年10月23日、95年10月26日
    及95年10月27日交付「TKT25WJ#6 」型號之白底貼紙，然此
    係因先前被上訴人於95年8 月間交付之「TKT25J#6」貼紙有
    瑕疵，方另行交付無瑕疵之物，並非伊向被上訴人訂購之商
    品，伊既已付清95年8 月間訂製「TKT25J#6」之貨款，自無
    就此部分重覆給付貨款計16萬2,287 元之義務。況被上訴人
    請求上訴人給付上開「TKT25WJ#6 」貼紙之貨款，並未就兩
    造間就此部分成立買賣契約盡舉證責任，其上開請求應無理
    由。故本件被上訴人請求上訴人給付貨款，除「HAK 」、「
    AK」、「LKCGR 」、「HVKT40」等型號之貼紙計5 萬7,558
    元外，其餘均非有據，則扣除已退貨折讓之3 萬3,130 元後
    ，被上訴人僅得向伊請求2 萬4,428 元等語，資為抗辯。
三、原審為被上訴人全部勝訴之判決，上訴人不服，提起上訴，
    並聲明：(一)原判決關於命上訴人給付超過2 萬4,428 元本息
    部分，及該部分假執行之宣告均廢棄。(二)前開廢棄部分，被
    上訴人在第一審之訴駁回。被上訴人則答辯聲明：上訴駁回
    。
四、兩造不爭執之事項：
  (一)被上訴人於95年9 月5 日起至同年9 月25日止、及同年10月
    16日起至同年10月27日止，陸續交付「TKT25J#6」、「TKT2
    5WJ#6 」、「HAK 」、「AK」、「LKCGR 」、「HVKT40」等
    型號之貼紙計價值24萬7,540元予上訴人。
  (二)被上訴人於95年10月31日開立折讓證明單予上訴人，退貨金
    額為3 萬1,552 元( 未稅) ，退貨之商品為上訴人於95年8
    月31日前訂貨。
五、本件被上訴人請求上訴人給付貨款21萬4,410 元，然為上訴
    人所否認，並以前揭情詞置辯。是本件之爭點厥為：(一)被上
    訴人於95年9 月及10月間所交付之貼紙有無瑕疵？上訴人得
    否據此主張同時履行抗辯？(二)被上訴人於95年9 、10月間所
    交付之「TKT25WJ#6 」貼紙是否與上訴人間成立買賣關係或
    僅為另行交付無瑕疵之物？
  (一)被上訴人於95年9 月及10月間所交付之「TKT25J#6」貼紙有
    無瑕疵？上訴人得否據此主張同時履行抗辯？
    本件上訴人抗辯被上訴人所交付之「TKT25J＃6 」商標紙有
    瑕疵，致客戶之布料褪色乙情，為被上訴人所否認，自應由
    上訴人就此利己事實負舉證責任。經查，本件前於台灣高等
    法院97年度重上字第276 號民事損害賠償事件審理中，上訴
    人曾分別提供客戶之粉紅色上衣、粉紅色褲子及綠色上衣，
    並由兩造協議以另三家廠商所生產之貼紙作為比對樣本，由
    台灣高等法院送請財團法人紡織產業綜合研究所鑑定「TKT2
    5J＃6 」商標紙對上開成衣布料之影響，經該所分別依我國
    國家標準（即CNS ，溫度攝氏80度，連續時間80分鐘）及美
    國紡織化學與色料協會規定（即溫度攝氏38度，連續時間4
    小時）之試驗條件、及以正常溫度（27度C ）、濕度（77%
    ）等3 種試驗條件，鑑定系爭產品之耐儲藏牢度（含色牢度
    及染色堅牢度），耐儲藏牢度之等級分5 級，1 級為最低，
    5 級為最高，而上開送鑑定之粉紅色上衣、粉紅色褲子及綠
    色上衣於未貼貼紙前原耐儲藏牢度為4.5 級，嗣上述成衣分
    別貼上被上訴人所生產之「TKT25J#6」及其他三家廠商之貼
    紙後，亦未影響其耐儲藏牢度，有該所98年9 月14日試驗報
    告1份在卷可稽（見本院卷第61頁），自難認被上訴人所交
    付之「TKT25J#6」商標紙有造成布料褪色之瑕疵。嗣兩造雖
    協議另以攝氏60度、相對濕度80%及連續時間72小時為試驗
    條件再次進行鑑定，其鑑定結果為上述3種成衣之耐儲藏牢
    度均為4.5級；而「TKT25J#6」貼紙編號甲（即已逾1年保存
    期限）未印有藍字部分，貼於上開3種衣褲上，其耐儲藏牢
    度為4級；印有藍字部分貼於粉紅色上衣、粉紅色褲子上者
    ，其耐儲藏牢度均為4級，貼於綠色上衣上之耐儲藏牢度則
    為4.5級；另系爭黃底貼紙編號乙（未逾1年保存期限）貼於
    粉紅色上衣上，其耐儲藏牢度為4級，貼於粉紅色褲子上及
    綠色上衣上，其耐儲藏牢度則均為4.5級，有該所98年11月
    11日試驗報告1份附卷供參（見本院卷第82頁），亦即僅粉
    紅色上衣在貼上未逾保存期限之「TKT25J#6」貼紙後，其耐
    儲藏牢度成為4級，其餘則未受影響。而參諸鑑定人於上開
    案件審理時證稱：（法官問：從1級以下到5級以下之級數，
    通常多少級以下會造成褪色？）依據中華民國國家標準，在
    紡織業界對染色堅牢度如果沒有特別約定，通常在4級以上
    品質都算OK的，從報告來看差0.5級是有差，但差別很小等
    語（見本院卷第84-85頁），顯見被上訴人所交付之「
    TKT25J#6」貼紙已符合我國國家標準，並無上訴人所指之瑕
    疵，上訴人客戶之成衣布料產生褪色及變色現象，顯與被上
    訴人所出售予上訴人之系爭黃底貼紙無涉。是上訴人主張被
    上訴人所交付之「TKT25J#6」貼紙有瑕疵，其得行使同時履
    行抗辯云云，殊無可取。
  (二)被上訴人於95年9 、10月間所交付之「TKT25WJ#6 」貼紙是
    否與上訴人間成立買賣關係或僅為另行交付無瑕疵之物？
    按當事人主張有利於己之事實，就其事實有舉證之責任，民
    事訴訟法第277 條前段定有明文。又事實有常態與變態之分
    ，其主張常態事實者無庸負舉證責任，反之，主張變態事實
    者，則須就其所主張之事實負舉證責任（最高法院86年度台
    上字第891 號判決要旨參照）。本件上訴人既不爭執其與被
    上訴人於95年9 、10月間成立訂購商標貼紙之買賣契約，期
    間有多筆訂貨交易，且上訴人分別於95年10月23日、同年10
    月26日、10月27日陸續收受被上訴人所交付之「TKT25WJ#6
    」貼紙無誤，而買賣契約以出賣人交付買賣標的物為常態，
    故上訴人抗辯其中3 筆交易並非基於買賣關係而交付，而係
    先前訂貨所另行交付之無瑕疵之物乙情，依舉證責任分配之
    法則，自應由上訴人就「另行交付無瑕疵之物」此一變態之
    事實負舉證責任。經查，上訴人雖提出被上訴人公司所開立
    之銷貨退回進貨退出證明單1 紙為證（見本院卷第34頁），
    以資證明系爭「TKT25J#6」貼紙有瑕疵而遭其退貨，然上開
    證明單僅能證明上訴人曾退回被上訴人於95年8 月31日前所
    為之某筆金額31,552元（未稅）之訂單，核與被上訴人請求
    給付之「TKT25WJ#6 」貼紙係於95年10月間出貨，貨款共計
    為16萬2,287 元，均有未合，已難認上開退貨與兩造俟就「
    TKT25WJ#6 」貼紙之訂貨間有何關聯；且如上訴人於95年8
    月間確有退回價值16萬2,287 元之「TKT25J#6」貼紙，並協
    議另以「TKT25WJ#6 」替換之，則被上訴人遲至95年10月始
    交付貨物，且以分批交付之方式為之，亦與社會交易常情有
    違；況上訴人並未具體說明其退貨之日期、型號及數量，以
    供本院查核是否與上開「TK T25WJ#6」訂貨之數量相符，僅
    空言所辯，自難憑採。從而，被上訴人依系爭買賣契約，請
    求上訴人給付95年10月間訂購「TKT25WJ#6 」商標紙之貨款
    16萬2,287 元，核屬有據。
六、綜上所述，被上訴人依買賣契約之法律關係，扣除已退貨之
    金額33,130元後，請求上訴人給付貨款21萬4,410 元暨自起
    訴狀繕本送達翌日即97年5 月23日起至清償日止，按年息5%
    計算之利息，洵無不合，應予准許。原審判決上訴人如數給
    付，併為假執行及免為假執行之宣告，核無違誤，上訴意旨
    指摘原判決不當，請求廢棄改判，為無理由，應予駁回其上
    訴。
七、兩造其餘攻擊或防禦方法，經本院審酌後，認均與本件之結
    論無涉，茲不再一一論述，併予敘明。
八、據上論結，本件上訴為無理由，依民事訴訟法第436條之1第
    3 項、第449條第1項、第78條，判決如主文。
中    華    民    國    99    年    3     月    10    日
                  民事第五庭  審判長 法  官   薛中興
                                     法  官   高偉文
                                     法  官   吳佳薇
以上正本係照原本作成。
本判決不得上訴。
中    華    民    國    99    年    3     月    10    日
                                     書記官   黃曼琳

司法院資訊處製作；財團法人民間司法改革基金會備份。
